【裁判字號】    98,再,37
【裁判日期】    980606
【裁判案由】    塗銷地上權登記等
【裁判全文】
臺灣高等法院民事裁定                    98年度再字第37號
再審原告    甲○○
上列再審原告因與再審被告卯○○、己○○、丑○○、戊○○、
壬○○○、丙○○○、乙○○○、辛○○、庚○○、寅○○○（
即劉金蓮承受訴訟人）、癸○○（即劉金蓮承受訴訟人）、丁○
○（即劉金蓮承受訴訟人）、子○○（即劉金蓮承受訴訟人）、
辰○○（即劉金蓮承受訴訟人）間請求塗銷地上權登記等事件，
對於中華民國97年10月21日本院96年度上更(一)字第80號確定判決
提起再審之訴，本院裁定如下：
    主  文
再審之訴駁回。
再審訴訟費用由再審原告負擔。
    理  由
一、按再審之訴，應於30日之不變期間內提起；其期間自判決確
    定時起算；判決於送達前確定者，自送達時起算。民事訴訟
    法第500條第1項、第2項前段定有明文。又當事人以有同法
    第496條第1項第1款適用法規顯有錯誤之情形提起再審之訴
    ，應認此項理由於裁判送達時當事人即可知悉，故計算是否
    逾30日之不變期間，應自裁判確定時起算，無同法第500條
    第2項後段再審理由知悉在後之適用。最高法院70年台再字
    第212號判例參照。
二、本件再審原告主張其於民國98年5月19日收受臺灣宜蘭地方
    法院民事判決確定證明書，逐項核對，始悉97年10月21 日
    本院96年度上更(一)字第80號確定判決（下稱原判決）有民事
    訴訟法第496條第1項第1、2款、第497條規定之再審事由，
    爰於法定期間內對原確定判決提起再審之訴等語。惟查再審
    原告對原判決提起第三審上訴，經最高法院於98年2月10 日
    以98年度台上字第119號裁定駁回其上訴確定，該裁定正本
    已於98年2月13日送達再審原告於該審級所委任之訴訟代理
    人郭蕙蘭律師（住台北市大安區），業據本院調閱該案卷查
    明無誤，有上開裁定、送達證書足憑 (見最高法院98年度台
    上字第119號卷第94頁影本)。依首揭說明，再審原告應於收
    受前揭裁判時，即可知悉原裁判有無「適用法規顯有錯誤」
    、「判決理由與主文顯有矛盾」之再審事由，則計算其對原
    判決提起再審之訴之30日不變期間，應自上開最高法院裁定
    送達翌日即98年2月14日起算，計至98年3月15日即屆滿，並
    無民事訴訟法第500條第2項後段再審理由知悉在後之適用。
    而上開民事判決確定證明書本僅係證明本件前程序訴訟已裁
    判確定，根本未隨文附有原判決及上開最高法院裁定，更何
    況原判決及上開最高法院裁定早已送達再審原告，是再審原
    告所稱本件再審期間應自其接獲上開民事判決確定證明書之
    98年5月19日起算云云，殊屬無據。乃再審原告遲至98年5月
    26日始對已確定之原判決提起再審之訴，顯已逾30日不變期
    間，其再審之訴，自非合法。爰裁定如主文。至民事訴訟法
    第497條係針對依同法第466條不得上訴於第三審法院之事件
    所規定之再審事由，本件前程序訴訟係屬得上訴第三審法院
    之事件，要無該條之適用，附此說明。
中    華    民    國    98    年    6     月    6     日
                    民事第十七庭
                        審判長法  官  藍文祥
                              法  官  吳燁山
                              法  官  張競文
正本係照原本作成。
如不服本裁定，應於收受送達後10日內向本院提出抗告狀，並應
繳納抗告費新台幣１千元。
中    華    民    國    98    年    6     月    8     日
                              書記官  章大富


司法院資訊處製作；財團法人民間司法改革基金會備份。
